【裁判字號】    98,小上,46
【裁判日期】    980828
【裁判案由】    給付管理費
【裁判全文】
臺灣臺中地方法院民事裁定              98年度小上字第46號
上  訴  人  甲○○
被上訴人    世紀天璽公寓大廈管理委員會
法定代理人  乙○○
上列當事人間請求給付管理費事件，上訴人對於民國98年1月22
日本院台中簡易庭97年度中小字第4101號第一審小額民事判決提
起上訴，本院裁定如下：
    主  文
上訴駁回。
第二審訴訟費用新臺幣壹仟伍佰元由上訴人負擔。
    理  由
一、本件上訴意旨略以：民國93年12月間，被上訴人世紀天璽公
    寓大廈管理委員會議曾決議以戶為單位計算收費，該會議記
    錄並存放於管理委員會，惟為被上訴人所否認，是被上訴人
    應對其證詞加以證實。又公寓大廈管理條例中明定區分所有
    人會議為最高權力單位，而管理委員會是執行單位，管理委
    員會委員由分區所有人依選舉制度產生，依同條例第29條規
    定可知委員之重要性及代表性。憲法中明定重要職務之委任
    方式，可知重要職務者之委任需有嚴格規定，故民法第537
    條應從嚴解釋。依民法第537條規定，受任人應自己處理委
    任事務。但經委任人之同意或另有習慣或有不得已之事由者
    ，得使第三人代為處理。管理委員會委員由分區所有人依選
    舉制度產生，自係受分區所有人委任，惟本件委員蔡孟岳及
    葉麗仙委託主委郭牧華執行其職務時，既未取得分區所有人
    同意，管理委員會規約復無委員委任之相關規定，原審判決
    引用民法第537條明顯違反條文，且選任委員之委任無法使
    住戶權利表達之作法，已嚴重違反會議公平性。復參司法院
    第11期公證實務研究會研究專輯第8則已有案例可循，該研
    究專輯之審查意見（一）所採理由為，公寓大廈管理委員會
    委員係由區分所有權人互選產生，實質是受區分所有權人委
    任處理事務。依民法委任人原則上應自己處理委任事務（民
    法第537條），故除規約載明或住戶決議可授權他人代理行
    使職務外，不得授權他人代為行使，且縱使規約或住戶決議
    得由他人代理，該代理人亦應以住戶為限等語。
二、按對於小額程序之第一審裁判之上訴或抗告，非以其違背法
    令為理由，不得為之。又上訴狀內應記載上訴理由，表明(一)
    原判決所違背之法令及其具體內容。(二)依訴訟資料可認為原
    判決有違背法令之具體事實，民事訴訟法第436條之24第2項
    、第436條之25 分別定有明文。所謂判決有違背法令，依民
    事訴訟法第468 條之規定，乃指判決不適用法規或適用不當
    而言，且依同法第436條之32第2項之規定，此為小額事件之
    上訴程序所準用。再以判決有不適用法規或適用不當為上訴
    理由時，其上訴狀或理由書應有具體之指摘，並揭示該法規
    之條項或內容，若係成文法以外之法則，應揭示該法則之旨
    趣，倘為司法院解釋或最高法院之判例，則應揭示該判解之
    字號或其內容，如依民事訴訟法第469條所列第1款至第5 款
    理由提起上訴時（第6款未準用，參照民事訴訟法第436之32
    第2 項規定），其上訴狀或理由書應揭示合於該條款之事實
    ，上訴理由狀如未依此項方法表明者，即難認為已對原判決
    之違背法令有具體之揭示，其上訴自難認為合法（最高法院
    71年台上字第314 號判例參照）。次按上訴不合法者，第二
    審法院應以裁定駁回之，民事訴訟法第444條第1項前段定有
    明文，依同法第436條之32第2項之規定，此於小額事件之上
    訴程序亦準用之。查本件上訴人雖表示原審應嚴格適用民法
    第537 條，惟並未具體指出原審適用該條文係違反何一法律
    或判例；再上訴狀中所引用之司法院第11期公證實務研究會
    研究結果，僅係供公證實務參考，並無拘束法院之效力；至
    上訴狀另表示93年12月委員會議曾有決議，以戶為單位計算
    收費，應就此部分詳加調查等語，乃係不服原審證據調查，
    亦未具體指摘原審有違背法令之事實。綜上，上訴人前揭上
    訴之理由，並未依民事訴訟法第436條之25 規定，於上訴狀
    內表明原判決所違背之法令及具體內容，及依訴訟資料可認
    為原判決有違背法令之具體事實，揆諸前開說明，其上訴自
    非合法，應予駁回。
三、依民事訴訟法第436條之32第1項準用同法第436條之19 之規
    定，第二審法院為訴訟費用之裁判時，應確定其費用額。本
    件第二審訴訟費用額確定為新臺幣1,500 元，爰諭知如主文
    第二項所示。
四、結論：本件上訴為不合法，依民事訴訟法第436條之32第1項
    、第2項、第444條第1項、第95條、第78條、第436條之19第
    1項，裁定如主文。
中    華    民    國    98    年    8     月    28    日
                  民事第三庭  審判長法  官  林洲富
                                    法  官  曹宗鼎
                                    法  官  黃渙文
正本證明與原本無異。
本裁定不得抗告。
中    華    民    國    98    年    8     月    28    日
                                    書記官


司法院資訊處製作；財團法人民間司法改革基金會備份。
